臺北高等行政法院判決　　　　　　　　　　　　　　　九十二年度簡字第八六五號
　　原　　　告　嘉冠工程企業有限公司
　　代　表　人　甲○○董事）.
　　被　　　告　新竹縣環境保護局
　　代　表　人　巫健次（局長）
右當事人間因廢棄物清理法事件，原告不服新竹縣政府中華民國九十二年十月二十七
日府行法字第○九二○一一九四四七號函送訴願決定書（案號：九二一○二二—十三
），提起行政訴訟。本院判決如左：
  　主  文
原告之訴駁回。
訴訟費用由原告負擔。
　　事  實
緣訴外人謝昀修於民國（下同）九十二年五月十七日駕駛原告所有車號一四七—ＱＣ
大貨車，載運建築類廢棄物（含廢土石、木材、紙及塑膠類等），行經新竹縣竹北市
○○路與白地街交叉路口，為新竹縣警察局竹北分局豐田派出所攔獲，發現司機謝昀
修未隨車持有載明廢棄物產生源及處理地點之證明文件，遂通報被告依廢棄物清理法
第四十九條第二款規定，以九十二年五月二十八日環業字第○九二○○○八八三八號
函送處分書（No：000027），裁處原告新台幣（下同）六萬元罰鍰。原告不服，提起
訴願，遭決定駁回，遂向本院提起行政訴訟。茲摘敘兩造訴辯意旨如次：
甲、原告起訴意旨略謂：
一、按廢棄物清理法第二十八條規定，事業廢棄物之清理，除再利用外，應依自行清
    除處理、共同清除處理、委託清除處理之方式為之。另同法第三十九條第一項規
    定，事業廢棄物之再利用，應依中央目的事業機關規定辦理，不受第二十八條、
    第四十一條之限制。
二、行政院環境保護署於九十年八月二十二日公告「營建事業廢棄物」為第三十八項
    可再利用之項目，基於九十年十月二十四日修正之廢棄物清理法第三十九條第一
    項規定，內政部（原告誤載為內政部營建署，下同）並於九十一年七月二十九日
    （原告誤載為七月十四日）公告「營建事業廢棄物再利用管理辦法」，根據該管
    理辦法第四條規定，領有廢棄物清除許可證之公民營清除機構僅為其中一種方式
    ，且行政院環境保護署在九十年三月修正之廢棄物代碼表第三項第二款業已新增
    公告再利用之「營建（建築）廢棄物」等七項事業廢棄物編碼，並於第七款規定
    將各類公告應回收或再利用之廢棄物，另於現行分類中新增Ｒ類，則既然屬於Ｒ
    類，即不應受「公民營廢棄物清除處理機構許可管理辦法」其中申請核發許可證
    之限制，惟被告仍循舊制，無視內政部公告「營建事業廢棄物再利用管理辦法」
    ，悖離政府推動資源回收再利用之美意，曲解法令，致人民及業者無所適從。
三、按廢棄物清理法第九條第一項固規定廢棄物、剩餘土石方清除機具，應隨車持有
    載明廢棄物、剩餘土石方產生源及處理地點之證明文件，惟依同法第二十八條及
    第三十九條第一項規定，該法第九條第一項規定並不適用已經公告再利用之營建
    事業廢棄物，且上開「營建事業廢棄物再利用管理辦法」並未規定清運業者應隨
    車持有載明產生源及處理地點之證明文件，地方主管機關亦未依該辦法訂定相關
    處理程序，以致清運業者無法向地方主管機關提出申請，在此情況下，實屬法律
    強人所難，地方主管機關未依地方制度法（原告誤載為地方自治法）第十八條、
    第十九條及行政程序法第一百七十四條之一規定辦理，課予人民不必要之負擔，
    顯有疏失。
四、訴願決定及原處分均有違誤，應惠予撤銷。
乙、被告答辯意旨略謂：
一、按廢棄物清理法第三十九條規定：「事業廢棄物之再利用，應依中央目的事業主
    管機關規定辦理，不受第二十八條、第四十一條之限制。前項再利用之事業廢棄
    物種類、數量許可、許可期限、廢止、紀錄、申報及其他應遵行事項之管理辦法
    ，由中央目的事業主管機關會商中央主管機關、再利用用途目的事業主管機關定
    之。」，內政部對營建廢棄物已訂定「營建事業廢棄物再利用管理辦法」及「營
    建事業廢棄物再利用種類及管理方式」可供遵循，與地方制度法及行政程序法第
    一百七十四條之一規定無涉。原告就營建廢棄物倘認有再利用之必要，應依目的
    事業主管機關所定之再利用管理辦法清除處理，其對營建廢棄物再利用相關事宜
    提出諸多陳述，惟與本案違規事實並無直接關係。
二、按廢棄物清理法第四十九條規定：「有下列情形之一者，處新台幣六萬元以上三
    十萬元以下罰鍰，並得沒入清除機具、處理設施或設備：一、清除機具、處理設
    施或設備之所有人或使用人．．剩餘土石方。二、清除廢棄物、剩餘土石方者，
    未隨車持有載明一般廢棄物、一般事業廢棄物、剩餘土石方產生源及處理地點之
    證明文件。三、清除有害事業廢棄物者，未隨車．．證明文件。」原告清除建築
    廢棄物，未隨車持有載明所清除廢棄物產生源及處理地點之證明文件，有違上開
    規定，故被告據以處分，並無不合。
三、有關本案相關法規之疑義，經行政院環境保護署九十三年一月五日環署廢字第○
    九三○○○○六二三號函復：「．．二、自工程施工建造、建築拆除、裝修工程
    等產生之營建廢棄物依『營建事業廢棄物再利用管理辦法』或『營建事業廢棄物
    再利用種類及管理方式』相關規定欲進行再利用時，得不受廢棄物清理法第二十
    八條、第四十一條之限制。惟清運該等廢棄物仍應依廢棄物清理法第九條規定，
    略以「．．廢棄物、剩餘土石方清除機具應隨車持有載明廢棄物、剩餘土石方產
    生源及處理地點之證明文件，以供檢查．．」，至有關證明文件之取得，應依廢
    棄物清理法施行細則第九條所列各項參酌辦理。三、有關清運工程施工建造、建
    築拆除、裝修工程等產生之營建混合物未隨車持有運送憑證乙節，應係違反廢棄
    物清理法第九條之規定，無涉及同法第三十九條暨本署九十一年十二月二十五日
    發布『從事事業廢棄物再利用涉及違法清除處理及再利用認定原則』相關規定。
    」。
四、原告主張顯無理由，請駁回原告之訴，訴訟費用由原告負擔。
　　理  由
一、按「主管機關得自行或委託執行機關派員攜帶證明文件，進入公私場所或攔檢廢
    棄物、剩餘土石方清除機具，檢查、採樣廢棄物貯存、清除、處理或再利用情形
    ，並命其提供有關資料；廢棄物、剩餘土石方清除機具應隨車持有載明廢棄物、
    剩餘土石方產生源及處理地點之證明文件，以供檢查。」、「有下列情形之一者
    ，處新台幣六萬元以上三十萬元以下罰鍰，並得沒入清除機具、處理設施或設備
    ：．．二、清除廢棄物、剩餘土石方者，未隨車持有載明一般廢棄物、一般事業
    廢棄物、剩餘土石方產生源及處理地點之證明文件。．．」為廢棄物清理法第九
    條第一項及第四十九條第二款所規定。
二、本件訴外人謝昀修於九十二年五月十七日駕駛原告所有車號一四七—ＱＣ大貨車
    ，載運建築類廢棄物（含廢土石、木材、紙及塑膠類等），行經新竹縣竹北市○
    ○路與白地街交叉路口，為新竹縣警察局竹北分局豐田派出所攔獲，發現司機謝
    昀修未隨車持有載明廢棄物產生源及處理地點之證明文件，被告遂處原告六萬元
    罰鍰，原告不服，提起訴願遭駁回等情，為兩造所不爭執，並有稽查工作紀錄表
    、照片二張、處分書、訴願書及訴願決定書等附本院卷及訴願卷可稽，自堪信為
    真實。
三、原告主張廢棄物清理法第九條第一項固規定廢棄物、剩餘土石方清除機具應隨車
    持有載明廢棄物、剩餘土石方產生源及處理地點之證明文件，惟依同法第二十八
    條及第三十九條第一項規定，該法第九條第一項規定並不適用已經公告再利用之
    營建事業廢棄物，且行政院環境保護署於九十年八月二十二日公告「營建事業廢
    棄物」為第三十八項可再利用之項目【另該署在九十年三月修正之廢棄物代碼表
    已新增公告再利用之「營建（建築）廢棄物」編碼】，即不應受「公民營廢棄物
    清除處理機構許可管理辦法」申請核發許可證之限制，又內政部基於九十年十月
    二十四日修正之廢棄物清理法第三十九條第一項規定，於九十一年七月二十九日
    公告「營建事業廢棄物再利用管理辦法」，該管理辦法並未規定清運業者應隨車
    持有載明產生源及處理地點之證明文件，地方主管機關亦未依該辦法訂定相關處
    理程序，以致清運業者無法向地方主管機關提出申請，則地方主管機關未依地方
    制度法第十八條、第十九條及行政程序法第一百七十四條之一規定辦理，而課予
    人民不必要之負擔，顯有疏失（詳如事實欄所載）云云。惟查：
１、廢棄物、剩餘土石方清除機具應隨車持有載明廢棄物、剩餘土石方產生源及處理
    地點之證明文件，以供檢查，此為廢棄物清理法第九條第一項規定之法定義務，
    違反者，依同法第四十九條第二款規定，處新台幣六萬元以上三十萬元以下罰鍰
    ，並得沒入清除機具、處理設施或設備。查新竹縣警察局竹北分局豐田派出所於
    九十二年五月十七日在新竹縣竹北市○○路與白地街交叉路口實施攔檢，發現謝
    昀修駕駛原告所有大貨車，載運建築類廢棄物（含廢土石、木材、紙及塑膠類等
    ），並未隨車持有載明廢棄物產生源及處理地點之證明文件以供檢查，此為兩造
    不爭之事實，並有司機謝昀修簽名確認無訛之稽查工作紀錄表及照片二張為證，
    則其載運廢棄物既未隨車持有載明廢棄物、剩餘土石方產生源及處理地點之證明
    文件以供檢查，依法自應受罰。
２、依廢棄物清理法施行細則第九條第一項規定，廢棄物清理法第九條第一項所定廢
    棄物產生源之證明文件，為下列之一：(1)依本法第三十一條第一項第二款申報廢
    棄物情形所列印之遞送聯單。(2)依事業廢棄物貯存清除處理方法及設施標準規定
    所填具有害事業廢棄物之遞送聯單。(3)其他主管機關所定或認定之格式或文件。
    另依廢棄物清理法施行細則第九條第二項規定，廢棄物清理法第九條第一項所定
    廢棄物處理地點之證明文件，為廢棄物產生源與處理者所簽訂之合約文件影本；
    處理者為執行機關者，得為其所出具之同意處理文件影本。再者，廢棄物清理法
    施行細則第九條第三項規定，廢棄物清理法第九條第一項所定剩餘土石方產生源
    及處理地點證明文件及其格式，由中央目的事業主管機關會商中央主管機關定之
    。而依內政部營建署九十年十月十九日台九○內營字第九○一四七一四號函頒修
    正之「營建剩餘土石方處理方案」規定，剩餘土石方處理應由起造人或使用人於
    工地實際產出剩餘土石方前，將擬送往之合法收容處理場所之地址及名稱報主管
    建築機關備查後，據以核發土石方流向證明文件；清運業者應先核對剩餘土石方
    內容及運送土石方流向證明文件後，運往指定之場所處理，並將證明副聯回報承
    造人送請各該工程主管機關查核。查上揭規定就廢棄物清理法第九條第一項所定
    廢棄物、剩餘土石方產生源及處理地點之證明文件，規定甚詳，自無原告所指清
    運業者無法提出申請，地方主管機關未依地方制度法第十八條、第十九條及行政
    程序法第一百七十四條之一規定辦理之違法情事存在。經查本件原告並未依上揭
    規定，於清運建築類廢棄物前取得載明廢棄物、剩餘土石方產生源及處理地點之
    證明文件並隨車持有，於法即有未合。
３、又營建（建築）廢棄物雖於九十年八月二十二日經行政院環境保護署以（九○）
    環署廢字第○○五三二○七號公告增訂為屬再利用類別（編號三十八），但仍應
    踐行相關規定始得清除處理，原告所有大貨車載運該批廢棄物時，並未隨車攜帶
    證明文件，證明該批廢棄物的來源及流向，顯不合再利用規定。另廢棄物清理法
    第二十八條之規定，係就事業廢棄物之清除、處理為相關之規範，並未排除同法
    第九條第一項規定之適用。至廢棄物清理法第三十九條第一項，係規定：「事業
    廢棄物之再利用，應依中央目的事業主管機關規定辦理，不受第二十八條、第四
    十一條之限制。」，乃規範事業廢棄物之再利用，亦未明文排除適用同法第九條
    第一項規定。再者，內政部九十一年七月二十九日台內營字第○九一○○八四八
    三八號令訂定發布「營建事業廢棄物再利用管理辦法」，係依廢棄物清理法第三
    十九條第二項規定，授權就再利用之事業廢棄物種類、數量、許可、許可期限、
    廢止、紀錄、申報及其他應遵行事項，訂定管理辦法，核與廢棄物清理法第九條
    第一項規定亦無相關。本件稽查之重點係原告有無隨車持有載明廢棄物、剩餘土
    石方產生源及處理地點之證明文件，是原告以營建（建築）廢棄物已公告再利用
    及相關再利用規定來規避責任、曲解法令，委無足取。
４、行政院環境保護署九十三年一月五日環署廢字第○九三○○○○六二三號函，亦
    認為：「．．二、自工程施工建造、建築拆除、裝修工程等產生之營建廢棄物依
    『營建事業廢棄物再利用管理辦法』或『營建事業廢棄物再利用種類及管理方式
    』相關規定欲進行再利用時，得不受廢棄物清理法第二十八條、第四十一條之限
    制。惟清運該等廢棄物仍應依廢棄物清理法第九條規定，略以「．．廢棄物、剩
    餘土石方清除機具應隨車持有載明廢棄物、剩餘土石方產生源及處理地點之證明
    文件，以供檢查．．」，至有關證明文件之取得，應依廢棄物清理法施行細則第
    九條所列各項參酌辦理。三、有關清運工程施工建造、建築拆除、裝修工程等產
    生之營建混合物未隨車持有運送憑證乙節，應係違反廢棄物清理法第九條之規定
    ，無涉及同法第三十九條暨本署九十一年十二月二十五日發布『從事事業廢棄物
    再利用涉及違法清除處理及再利用認定原則』相關規定。」，足見被告對原告未
    隨車持有載明廢棄物、剩餘土石方產生源及處理地點之證明文件之行為加以處罰
    ，並非無見。
四、綜上所述，本件原告違規事證明確，被告依原告違規情節，按法定最低罰鍰額度
    裁處原告六萬元罰鍰，徵諸首揭規定，並無違誤，訴願決定予以維持，亦無不合
    。原告猶執前詞，聲明撤銷，為無理由，應予駁回。又本件適用簡易訴訟程序，
    爰不經言詞辯論逕為判決，併予敘明。
據上論結，本件原告之訴為無理由，爰依行政訴訟法第二百三十三條第一項、第二百
三十六條、第九十八條第三項前段，判決如主文。
中　　華　　民　　國　　　九十三　　　年　　　四　　　月　　　三十　　　日
                            臺 北 高 等 行 政 法 院   第 六 庭
                                                    法  官　曹瑞卿
右為正本係照原本作成。
本件以訴訟事件所涉及之法律見解具有原則性者為限，始得於本判決送達後二十日內
向本院提出上訴狀並表明上訴理由，如已於本判決宣示後送達前提起上訴者，應於判
決送達後二十日內補具上訴理由（均按他造人數附繕本），且經最高行政法院許可後
方得上訴。
中　　華　　民　　國　　　九十三　　　年　　　四　　　月　　　三十　　　日
            　　　　　　　　　　　 　　　    　     書記官  方偉皓
